【裁判字號】    97,訴,838
【裁判日期】    970704
【裁判案由】    毒品危害防制條例
【裁判全文】
臺灣基隆地方法院刑事判決               97年度訴字第838號
公  訴  人  臺灣基隆地方法院檢察署檢察官
被      告  乙○○
上列被告因違反毒品危害防制條例案件，經檢察官提起公訴（97
年度毒偵字第1242號），被告並為有罪陳述，本院合議庭乃裁定
由受命法官獨任以簡式審判程序進行審理，並判決如下：
    主  文
乙○○施用第一級毒品，累犯，處有期徒刑柒月。
    事  實
一、前案紀錄：
  (一)乙○○前因初犯施用毒品案件，經觀察、勒戒後，認無繼續
    施用毒品之傾向，於民國90年11月9 日經釋放出所，並由臺
    灣基隆地方法院檢察署檢察官於90年11月12日，以90年度毒
    偵字第1465、1473號為不起訴處分確定。
  (二)又因二犯施用毒品案件，經觀察、勒戒後，認無繼續施用毒
    品之傾向，於93年3 月17日經釋放出所，並由臺灣基隆地方
    法院檢察署檢察官於93年3 月16日，以92年度毒偵字第984
    號為不起訴處分確定。
  (三)其後，又分別因(甲)於前揭(三)所述之觀察勒戒執行完畢經釋放
    出所以後之五年以內，再犯施用毒品案件（三犯施用毒品案
    件；施用時間：自94年6 月間起，至94年8 月2 日止），由
    臺灣基隆地方法院檢察署檢察官提起公訴，經本院於94年10
    月7 日，以94年度訴字第779 號判決有期徒刑八月確定；(乙)
    犯毀損案件，經本院於95年3 月15日，以95年度基簡字第43
    號判決有期徒刑四月確定；(丙)四犯施用毒品案件，由臺灣基
    隆地方法院檢察署檢察官提起公訴，經本院於95年6 月23日
    ，以95年度訴字第264 號判決有期徒刑九月、四月，應執行
    有期徒刑一年確定。所犯(甲)(乙)二案，則經合併定刑為有期徒
    刑十一月（本院95年度聲字第505 號裁定），再與所犯(丙)案
    合併計算執行期間，95年6 月22日發監執行；其間，中華民
    國九十六年罪犯減刑條例旋於96年7 月16日公布施行，所犯
    (丙)案遂經依法減刑、定刑（本院96年度聲減字第433 號裁定
    ），再由檢察官指揮執行，96年9 月29日假釋出監，96年10
    月23日管束期滿未經撤銷，其未執行之刑，以已執行論（構
    成累犯）。
  (四)繼而復分別因(丁)五犯施用毒品案件（施用毒品時間：96年11
    月14日），由臺灣基隆地方法院檢察署檢察官提起公訴，經
    本院於97年4 月29日，以97年度訴字第408 號判決有期徒刑
    七月、三月，應執行有期徒刑九月確定而未發監；(戊)六犯施
    用毒品案件（施用毒品時間：97年1 月16日），由臺灣基隆
    地方法院檢察署檢察官提起公訴，經本院於97年6 月24日，
    以97年度訴字第640 號判決有期徒刑八月在案而未確定（以
    上，均不構成累犯）。
二、本案事實：
    乙○○猶不思戒除毒癮，復基於同時施用第一級毒品海洛因
    及第二級毒品安非他命類（安非他命暨甲基安非他命）之犯
    意，於97年3 月31日上午10時，在基隆市○○○路121 號之
    2 住處，將海洛因及安非他命類混合後置入注射針筒再持以
    施打血管，藉以同時施用第一級毒品海洛因暨第二級毒品安
    非他命類1 次。乃為警於同日下午2 時5 分通知到場而採尿
    送驗，結果呈嗎啡（海洛因代謝後尿液檢出成份）、安非他
    命暨甲基安非他命陽性反應，始悉上情。
三、案經基隆市警察局第二分局移送臺灣基隆地方法院檢察署檢
    察官偵查起訴。
    理  由
壹、程序事項
    本案被告乙○○所犯者非為死刑、無期徒刑、最輕本刑為三
    年以上有期徒刑之罪或高等法院管轄之第一審案件，其於準
    備程序進行中，先就被訴事實為有罪之陳述，經告知其簡式
    審判程序之旨，並聽取公訴人、被告之意見後，本院業已依
    刑事訴訟法第二百七十三條之一第一項規定，裁定由受命法
    官獨任以簡式審判程序進行本案之審理。
貳、實體事項
一、前揭事實業據被告乙○○於本院審理時坦承在卷。且被告經
    通知到場而採集之尿液檢體，經送請臺灣檢驗科技股份有限
    公司以氣相層析質譜儀法為確認檢驗之結果，呈嗎啡（海洛
    因代謝後尿液檢出成份）、安非他命暨甲基安非他命陽性反
    應，此亦有臺灣檢驗科技股份有限公司97年4 月14日CH/200
    8/40005 號濫用藥物檢驗報告1 份，暨足與上開檢驗報告相
    對應之尿液檢體對照表1 件在卷可憑；參之以酵素免疫分析
    或薄層定性分析等方式為初步篩檢者，檢驗結果雖有相當程
    度偽陽性之可能，然以氣（液）相層析、質譜分析之儀器為
    交叉確認者，檢驗結果出現偽陽性之機率則極低，因而具有
    公信力，核足為對涉嫌人不利之認定；尤以「毒品施用後於
    尿液、血液中可檢出之最大時限，與施用劑量、施用頻率、
    施用方式、施用者飲水量之多寡、個人體質、代謝情況、檢
    體收集時間點及所用檢測方法之靈敏度等因素有關，因個案
    而異。依據Clarke's Isolation Identification of Drugs
    第二版記載，血液中藥物之半衰期（濃度減半所需時間）分
    別為古柯鹼0.7-1.5 小時、海洛因3 分鐘（其代謝物為嗎啡
    2-3 小時）、嗎啡2-3 小時、大麻20-36 小時、安非他命12
    小時（當尿液偏酸性時，為4-8 小時）、甲基安非他命9 小
    時、Ketamine 2-4小時，而MDMA約8.49小時。一般於尿液中
    可檢出之最大時限，古柯鹼為施用後1-4 天、海洛因2-4 天
    、嗎啡2-4 天、大麻1-10天、安非他命1-4 天、甲基安非他
    命1-5 天、MDMA1-4 天、MDA 1-4 天、Ketamine2-4 天。」
    此復曾經行政院衛生署藥物食品檢驗局以92年7 月23日管檢
    字第0920005609號函釋在案。勾稽以觀，足見被告於本院審
    理時之任意性自白，與事實相符，堪可採信。再者，被告查
    有如本判決事實欄一所載施用毒品之前案紀錄。觀諸卷附臺
    灣高等法院被告前案紀錄表、不起訴處分書、刑事判決內容
    即明。從而，本案事證明確，被告於初犯施用毒品案件之五
    年以內，再犯施用毒品之犯行，堪可認定，應依法論科。
二、論罪科刑：
  (一)查海洛因、安非他命類分別係毒品危害防制條例所列管之第
    一級、第二級毒品，此為該條例第二條第二項第一款、第二
    款所明定。按犯毒品危害防制條例第十條之罪（施用毒品罪
    ）者，檢察官應聲請法院裁定，令被告入勒戒處所觀察、勒
    戒，經勒戒處所陳報，認受觀察、勒戒人無繼續施用毒品傾
    向者，應即釋放，並為不起訴之處分；認有繼續施用毒品傾
    向者，即應聲請法院裁定令入戒治處所強制戒治，俟強制戒
    治期滿釋放，再為不起訴之處分。惟依上揭規定觀察勒戒或
    強制戒治執行完畢釋放後，五年內再犯毒品危害防制條例第
    十條之罪（施用毒品罪）者，檢察官即應依法追訴，毒品危
    害防制條例第二十條第一項、第二項、第二十三條第二項分
    別定有明文。
  (二)核被告於初犯施用毒品案件以後之五年以內，再犯施用第一
    級毒品海洛因暨第二級毒品安非他命類（安非他命、甲基安
    非他命）之行為，係犯毒品危害防制條例第十條第一項之施
    用第一級毒品罪及同條第二項之施用第二級毒品罪。被告施
    用毒品前、後持有第一級毒品海洛因、第二級毒品安非他命
    類之低度行為，各應為其施用第一級、第二級毒品之高度行
    為所吸收，均不另論罪。
  (三)查起訴書雖誤繕被告施用毒品之時間、地點，然此業據蒞庭
    檢察官於未變動其社會基本事實同一性之前提下，當庭更正
    如本判決事實欄之所載，此有本院審判筆錄在卷可稽；核此
    更正範圍，亦無礙於原起訴所特定之事實。本於檢察一體之
    原則，本院當以蒞庭檢察官所到庭更正者，為起訴所指之犯
    罪時、地。
  (四)被告於97年3 月31日上午10時，將海洛因及安非他命類（安
    非他命、甲基安非他命）混合後置入注射針筒再持以施打血
    管，藉以同時施用第一級毒品海洛因暨第二級毒品安非他命
    類，觸犯構成要件不相同之法條罪名，為異種想像競合犯，
    應依刑法第五十五條規定，從一較重之毒品危害防制條例第
    十條第一項之施用第一級毒品罪名處斷。
  (五)被告查有如本判決事實欄一(三)所載之犯罪科刑及刑之執行情
    形，此有臺灣高等法院被告前案紀錄表在卷可考。乃於前案
    有期徒刑執行完畢後，五年以內，故意再犯本起最重本刑有
    期徒刑以上之罪，為累犯，應依刑法第四十七條第一項規定
    ，加重其刑。
  (六)本院審酌被告犯罪之動機、吸食頻率、曾有施用毒品之前科
    仍不知戒除，惟慮及其犯後坦承犯行、所犯乃戕害自己身心
    健康，尚未危及他人等一切情狀，量處如主文所示之刑。末
    以，犯罪在96年4 月24日以前，且所犯復非「中華民國九十
    六年罪犯減刑條例第三條第一項所列各罪且經宣告死刑、無
    期徒刑或逾有期徒刑一年六月之刑」者，方得適用中華民國
    九十六年罪犯減刑條例第二條第一項第三款減其刑期或金額
    二分之一。茲就本案而論，被告實行犯罪之時間，既係97年
    3 月31日（詳如前述），則其當與旨揭減刑要件不符，而無
    從邀此減刑之寬典。從而，本案尚不在應適用中華民國九十
    六年罪犯減刑條例第二條第一項第三款規定予以減刑之列，
    併此指明。
據上論斷，應依刑事訴訟法第二百七十三條之一第一項、第二百
九十九條第一項前段，毒品危害防制條例第二十三條第二項、第
十條第一項、第二項，刑法第十一條前段、第五十五條、第四十
七條第一項，判決如主文。
本案經檢察官甲○○到庭執行職務。
中    華    民    國    97    年    7     月    4     日
                  刑事第四庭法  官  王慧惠
以上正本證明與原本無異。
如不服本判決應於收受本判決後10日內向本院提出上訴書狀，其
未敘述上訴理由者，並得於提起上訴後10日內向本院補提理由書
狀（均須按他造當事人之人數附繕本）「切勿逕送上級法院」。
中    華    民    國    97    年    7     月    4     日
                            書記官  王一芳
附錄論罪法條：
毒品危害防制條例第10條第1項、第2項
施用第一級毒品者，處 6 月以上 5 年以下有期徒刑。
施用第二級毒品者，處 3 年以下有期徒刑。


司法院資訊處製作；財團法人民間司法改革基金會備份。
